【裁判字號】    98,訴,1232
【裁判日期】    980527
【裁判案由】    毒品危害防制條例
【裁判全文】
臺灣臺中地方法院刑事判決              98年度訴字第1232號
公  訴  人  臺灣臺中地方法院檢察署檢察官
被      告  甲○○
上列被告因違反毒品危害防制條例案件，經檢察官提起公訴（98
年度毒偵字第604號、第732號），被告就被訴事實為有罪之陳述
，經受命法官聽取當事人意見後，由本院合議庭裁定以簡式審判
程序審理，判決如下：
    主    文
甲○○施用第一級毒品，共參罪，累犯，各處有期徒刑柒月。應
執行有期徒刑壹年肆月。
    犯罪事實
一、甲○○前於民國91年間，因施用毒品案件，經本院以91年度
    毒聲字第338號裁定送觀察、勒戒後，認無繼續施用毒品之
    傾向，於91年3月27日執行完畢釋放，經臺灣臺中地方法院
    檢察署檢察官於91年3月26日以91年度毒偵字第338、793號
    不起訴處分確定。於92年間，因竊盜案件，經本院以92年度
    易字第876號判處有期徒刑7月確定；於92年間，因搶奪、竊
    盜等案件，經本院以92年度訴字第1817號各判處有期徒刑1
    年、8月，應執行有期徒刑1年6月確定，前開二判決經接續
    執行，於94年5月20日縮刑期滿而執行完畢。另於前開觀察
    、勒戒執行完畢釋放後5年內之95年間，因施用毒品案件，
    經本院以95年度訴字第326號判處有期徒刑8月確定（現仍於
    假釋付保護管束期間，尚未執行完畢）。詎猶不知悔改，分
    別基於施用第一級毒品海洛因之犯意，而於97年12月24日下
    午某時、同年月28日某時、及98年1月6日中午12時許，均在
    臺中縣大里市○○路86巷23號之住處，將海洛因摻入水中溶
    解後，以針筒注射之方式，各施用第一級毒品海洛因1次（
    共計3次）。嗣為警於97年12月25日19時10分許，在臺中縣
    太平市○○路○段213巷口盤檢，經其同意採集尿液送檢驗結
    果呈嗎啡陽性反應；另於97年12月29日、97年12月30日、及
    98年1月8日，經臺灣臺中地方法院檢察署觀護人通知受保護
    管束人報到並採集尿液送檢驗，結果亦均呈嗎啡陽性反應，
    始悉上情。
二、案經臺中市警察局第三分局報告及臺灣臺中地方法院檢察署
    檢察官自動檢舉偵查起訴。
    理    由
一、上揭犯罪事實，業據被告甲○○於偵查及本院審理時均坦承
    不諱，復有中山醫學大學附設醫院檢驗科藥物檢測中心尿液
    檢驗報告書、臺中市警察局第三分局委託代驗尿液代號與真
    實姓名對照表、尿液採集同意書各乙份、臺灣臺中地方法院
    檢察署受保護管束人（被告）尿液檢體監管記錄表、詮昕科
    技股份有限公司濫用藥物尿液檢驗報告各3份在卷可參。再
    者，人體施用海洛因經尿液排出之時間，依施用量多寡、人
    體代謝功能、施用者之年齡及性別有所差異，惟一般而言，
    施用海洛因者在96小時內所排出之尿液均有可能被檢出因施
    用海洛因代謝後之嗎啡（鴉片類）陽性反應，此經法務部調
    查局證實，並為本院歷來審理施用海洛因案件之職務上所知
    悉。雖臺灣臺中地方法院檢察署觀護人於97年12月29日14時
    30 分許及同月30日14時20分許對被告採尿，結果均呈嗎啡
    陽性反應，惟被告堅決否認於上開2次採尿中間有何施用海
    洛因之犯行，辯稱：伊係於97年12月28日施用海洛因，於97
    年12 月29日及同月30日，並未施用海洛因等語，經查：就
    被告該2次尿液檢驗報告，被告於97年12月29日所採之尿液
    嗎啡濃度為9988ng/ml、同月30日所採尿液之嗎啡濃度為389
    7ng/ml，數值較前次明顯降低，且2次檢驗日期緊接，以此
    呈現遞減狀態之嗎啡數值觀之，當係被告於97年12月30日採
    尿前96小時內施用海洛因1次之結果，因時間經過而使數值
    遞減，否則若被告於97年12月29日至30日2次採尿間有再度
    施用海洛因之情形，則後者之尿液檢驗結果之數值應當較高
    ，始符經驗法則。此外，尚無其他證據證明被告上開期間有
    多次施用海洛因之情形，應認被告上開2次採尿前僅有於97
    年12月28日某時曾施用海洛因1次。綜上，足認被告之自白
    與事實相符，本件事證明確，被告施用第一級毒品之犯行洵
    堪認定，應予依法論科。
二、按施用第一、二級毒品為犯罪行為，毒品危害防制條例第10
    條定有處罰明文。故施用第一、二級毒品者，依前揭規定本
    應科以刑罰，惟基於刑事政策，對合於一定條件之施用者，
    則依同條例第20條、第23條之規定，施以觀察、勒戒或強制
    戒治之保安處分。又毒品危害防制條例於92年7月9日修正公
    布，自93年1月9日施行，刪除二犯及三犯之規定，一改修法
    前繁雜之處遇程序，並認施用毒品者係屬病患性犯人，以觀
    察、勒戒戒除其身癮，並以強制戒治去除其心癮。其中第20
    條、第23條將施用毒品之刑事處遇程序，區分為「初犯」、
    「五年內再犯」及「五年後再犯」。依其立法理由之說明：
    「初犯」，經觀察、勒戒或強制戒治後，應為不起訴處分或
    不付審理之裁定；經觀察、勒戒或強制戒治執行完畢釋放後
    ，「五年內再犯」者，因其再犯率甚高，原實施之觀察、勒
    戒及強制戒治既已無法收其實效，爰依法追訴或裁定交付審
    理。至觀察、勒戒或強制戒治執行完畢釋放後，「五年後再
    犯」者，前所實施之觀察、勒戒或強制戒治已足以遮斷其施
    用毒品之毒癮，為期自新及協助其斷除毒癮，仍適用「初犯
    」規定，先經觀察、勒戒或強制戒治之程序。修正前條文所
    定三犯以上之情形，因修正草案僅區分為初犯、5年後再犯
    ，自應依修正條文第23條第2項規定處理。從而依該次修正
    後之規定，僅限於「初犯」及「五年後再犯」二種情形，始
    應先經觀察、勒戒或強制戒治之程序。倘被告前於5年內已
    再犯，經依法追訴處罰，縱其第3次（或第3次以上）再度施
    用毒品之時間，在初犯或前次再犯經觀察、勒戒或強制戒治
    執行完畢釋放5年以後，已不合於「五年後再犯」之規定，
    且因前已於「五年內再犯」，顯見其再犯率甚高，原實施觀
    察、勒戒或強制戒治，已無法收其實效，即應依該條例第10
    條處罰。至於第3次（或第3次以上）施用毒品之時間，是否
    宜有期間限制？以多久為適宜？則分屬刑事政策、專門醫學
    之範圍，非審判機關所能決定，有待循立法途徑解決，最高
    法院97年度臺非字第484號判決意旨、97年度第5次刑事庭會
    議決議可資參照。本件被告曾於91年間，因施用毒品案件，
    經本院以91年度毒聲字第789號裁定送觀察、勒戒後，認無
    繼續施用毒品之傾向，於91年3月27日執行完畢釋放，經臺
    灣臺中地方法院檢察署檢察官於91年3月26日以91年度毒偵
    字第338、793號不起訴處分確定。被告又於上揭觀察、勒戒
    執行完畢釋放後5年內，於95年間，復因施用毒品案件，經
    本院以95年度訴字第326號判處有期徒刑8月確定，有臺灣臺
    中地方法院檢察署刑案資料查註紀錄表、臺灣高等法院被告
    前案紀錄表各乙份在卷可參。則被告前既於91年間，因施用
    毒品案件，經裁定觀察、勒戒，並於觀察、勒戒執行完畢釋
    放後，5年內之95年間，再犯施用毒品之罪，且經法院判處
    罪刑確定，竟復於本件之97年12月24日下午某時、同月28日
    某時、98年1月6日中午12時許，再犯施用第一級毒品罪，揆
    諸前揭判決、刑事庭會議決議意旨，即非屬毒品危害防制條
    例第20條第3項所規定之「五年後再犯」之情形，自應依毒
    品危害防制條例第23條第2項規定，應予論科。
三、按海洛因係毒品危害防制條例第2條第2項第1款所列之第一
    級毒品，不得非法施用。核被告所為，係犯毒品危害防制條
    例第10條第1項之施用第一級毒品罪。被告持有第一級毒品
    海洛因，進而施用，其持有第一級毒品海洛因之低度行為應
    為施用之高度行為所吸收，不另論罪。被告3次施用第一級
    毒品海洛因之行為，犯意個別，行為互殊，應分論併罰。又
    被告前於92年間，因竊盜案件，經本院以92年度易字第876
    號判處有期徒刑7月確定；於92年間，因搶奪、竊盜等案件
    ，經本院以92年度訴字第1817號各判處有期徒刑1年、8月，
    應執行有期徒刑1年6月確定，前開二判決經接續執行，於94
    年5月20日縮刑期滿而執行完畢乙情，有臺灣臺中地方法院
    檢察署刑案資料查註紀錄表、臺灣高等法院被告前案紀錄表
    各乙份附卷可參，其於有期徒刑執行完畢後5年以內，故意
    再犯本件有期徒刑以上之3罪，均為累犯，各應依刑法第47
    條第1項之規定加重其刑。爰審酌被告前經觀察勒戒及論罪
    科刑後，仍無法戒絕毒癮，無視於毒品對於自身健康之戕害
    及國家對於杜絕毒品犯罪之禁令，惟審酌施用毒品係自戕行
    為，並未因此而危害他人，所生損害不大，犯罪手段尚屬平
    和及坦承犯行，態度良好等一切情狀，各量處如主文所示之
    刑，並定應執行刑，以示懲儆。
據上論斷，應依刑事訴訟法第273條之1第1項、第299條第1項前
段，毒品危害防制條例第10條第1項，刑法第11條前段、第47條
第1項、第51條第5款，判決如主文。
中    華    民    國    98    年     5    月    27    日
                        臺灣臺中地方法院刑事第十五庭
                            法  官  劉麗瑛
以上正本證明與原本無異。
如不服本判決應於收受判決後10日內向本院提出上訴書狀，並應
敘述具體理由；其未敘述上訴理由者，應於上訴期間屆滿後20日
內向本院補提理由書（均須按他造當事人之人數附繕本）「切勿
逕送上級法院」。
                            書記官  王玟
中    華    民    國    98    年     5    月    27    日
附錄論罪科刑法條全文：
毒品危害防制條例第10條
施用第一級毒品者，處六月以上五年以下有期徒刑。
施用第二級毒品者，處三年以下有期徒刑。


司法院資訊處製作；財團法人民間司法改革基金會備份。
